臺灣彰化地方法院刑事判決　　　　　　　 96年度易字第330號
公　訴　人　臺灣彰化地方法院檢察署檢察官
被　　　告　甲○○
上列被告因違反電子遊戲場業管理條例案件，經檢察官提起公訴
（95年度偵字第9826號），本院合議庭裁定由受命法官獨任進行
簡式審判程序，茲判決如下：
    主  文
甲○○違反未依電子遊戲場業管理條例規定辦理營利事業登記者
，不得經營電子遊戲場業之規定，處拘役貳拾日，如易科罰金，
以新臺幣壹仟元折算壹日，扣案之電子遊戲機「虎豹王二代」壹
臺（含IC板壹塊）及賭資新臺幣佰元，均沒收。
    犯罪事實
一、甲○○曾於民國85年間因賭博案件，經本院以85年度易字第
    1873號刑事判決判處有期徒刑3 月確定，並於85年11月28日
    易科罰金執行完畢（不構成累犯）。其係位於彰化縣埔心鄉
    ○○○路50號釣魚場實際負責人，明知經營電子遊戲場業，
    須依電子遊戲場業管理條例相關規定辦理營利事業登記，竟
    未向主管機關彰化縣政府辦理營利事業登記，而基於經營電
    子遊戲場及賭博之犯意，接續自95年10月11日上午9 時許起
    ，至同年月14日晚上9 時許止，在上開釣魚場之公眾得出入
    場所處，擺設賭博性電子遊戲機「虎豹王二代（起訴書誤載
    為小瑪莉）」1 臺（內含IC板1 塊）插電營業，供不特定人
    賭博財物；其賭博方法為賭客以新臺幣（下同）10元把玩，
    選擇機具上顯示之圖案下注，由機具內之IC板決定偶然之輸
    贏，如押中可得賭客可就機具上所顯示圖案以1 比1 之比例
    由退幣口獲取現金，如未押中則賭金沒入歸甲○○所有。嗣
    經警方於95年10月14日晚上9 時許，在上址為警當場查獲，
    並扣得該賭博性電子遊戲機1 臺（含IC板1 塊）及機具內之
    賭資現金300 元。
二、案經彰化縣警察局溪湖分局報請臺灣彰化地方法院檢察署檢
    察官偵查起訴。
    理  由
一、本案被告甲○○所犯係死刑、無期徒刑、最輕本刑為3 年以
    上有期徒刑以外之罪，其於準備程序就前揭被訴事實為有罪
    之陳述，經受命法官告知簡式審判程序之旨，並聽取其與公
    訴人之意見後，本院認無不得或不宜改依簡式審判程序進行
    之處，爰依刑事訴訟法第273 條之1 第1 項、第284 條之1
    ，裁定本案由受命法官獨任進行簡式審判程序，合先敘明。
二、上揭犯罪事實，業據被告於本院審理中坦承不諱，核與證人
    即查獲警員王世銘於偵訊中具結證述內容相符，並有現場照
    片3 張附卷可參，核屬相符，且有上揭賭博性電子遊戲機1
    臺（含IC板1 塊）及賭資300 元扣案可資佐證，堪信被告之
    自白與事實相符，本案事證已臻明確，被告上揭犯行洵堪認
    定，應依法論科。
二、按電子遊戲場業管理條例於89年2 月3 日經總統公布施行，
    該條例第1 條明示「為管理電子遊戲場業，並維護社會安寧
    、善良風俗、公共安全及國民身心健康，特設定本條例。」
    是該條例立法目的之一即在於管理電子遊戲場業；而所謂電
    子遊戲場業，依該條例第2 條規定，係指設置電子遊戲機供
    不特定人益智娛樂之營利事業。所謂電子遊戲場「業」，指
    「業務」而言。而刑法上所謂業務，係以事實上執行業務者
    為標準，指以反覆同種類之行為為目的之社會的活動而言；
    執行此項業務，縱令欠缺形式上之條件，仍無礙於業務之性
    質。因此不論該事業是否「專營」電子遊戲場業，亦不問經
    營是否需達「一定之規模」，即使於原本所營事業外，兼營
    電子遊戲場業，或所經營之電子遊戲場不具相當之規模，亦
    無礙於電子遊戲場業管理條例相關規定之適用。故商業登記
    法第4 條所規定之小規模商業，縱得免依該法申請商業登記
    ，但如未依電子遊戲場業管理條例辦理營利事業登記，仍不
    得經營電子遊戲場業，自不待言。否則，業主為逃避該條例
    之規範、處罰，儘可以「兼營」或「小規模」等經營方式為
    之，將出現管理及規範上之漏洞，反而無法有效達成立法之
    目的，亦與電子遊戲場業管理條例之立法意旨有違（最高法
    院90年臺非字第276 號判例要旨參照）。是被告未依電子遊
    戲場業管理條例規定辦理營利事業登記，即於前揭時、地擺
    設電子遊戲機具，供人賭博以營利，即屬經營電子遊戲場業
    管理條例所指之電子遊戲場業。次按，擺設電動賭博機具供
    人投幣玩樂，縱依該機器之設計結構，擺設者之勝率較高，
    惟其輸贏之或然率仍屬不確定，其性質係以該機器代替自己
    與人在公眾得出入之場所賭博，與意圖營利供給賭博場所由
    他人賭博不同，且擺設電動賭博機具供人玩樂，仍係憑偶然
    之事實以決定財物之得喪，並無何從中抽取金錢圖利之情形
    ，即與刑法第268 條意圖營利之構成要件尚屬有間，是被告
    雖在其上開釣魚場處之公眾得出入之場所，擺設上揭電子遊
    戲機，並以該電子遊戲機充作賭博性機具，係以該機器代替
    被告與人在公眾得出入之場所賭博，與意圖營利供給賭博場
    所由他人賭博之情形尚屬有間。
三、被告甲○○未經辦理營利事業登記，擺設電子遊戲機，供不
    特定顧客投幣把玩而經營電子遊戲場業，係違反電子遊戲場
    業管理條例第15條之未經辦理營利事業登記而擅自經營電子
    遊戲場業之規定，應依同條例第22條之規定論處；其利用所
    擺設之電子遊戲機具作為電動賭博機具，與不特定之賭客賭
    博財物，係犯刑法第266 條第1 項前段之在公眾得出入之場
    所賭博財物罪。又刑事法若干犯罪行為態樣，本質上原具有
    反覆、延續實行之特徵，立法時既予特別歸類，定為犯罪構
    成要件之行為要素，則行為人基於概括之犯意，在密切接近
    之一定時、地持續實行之複次行為，倘依社會通念，於客觀
    上認為符合一個反覆、延續性之行為觀念者，於刑法評價上
    ，即應僅成立一罪。學理上所稱「集合犯」之職業性、營業
    性或收集性等具有重複特質之犯罪均屬之，例如經營、從事
    業務、收集、販賣、製造、散布等行為概念者是（最高法院
    95年度臺上字第1079號判決要旨參照）。是被告未經辦理營
    利事業登記，於密切接近之一定時間內，在前址經營電子遊
    戲場之行為，係基於同一之經營電子遊戲場為業務之犯意，
    而反覆所為者，無非執行業務所當然，於行為概念上，應認
    屬實質一罪。另被告多次與不特定人對賭之行為，時間緊接
    ，罪名相同，數行為於密切接近之時地實施，侵害同一社會
    法益，各行為之獨立性極為薄弱，依一般社會健全觀念，在
    時間差距上，難以強行分開，在刑法評價上，以視為數個舉
    動之接續施行，合為包括之一行為予以評價，較為合理，屬
    接續犯，而亦為包括之一罪（最高法院86年臺上字第3295
    號判例參照）。又其以一行為觸犯上開2 罪，為想像競合犯
    ，應從一重之違反電子遊戲場業管理條例第22條之未辦理營
    利事業登記而擅自經營罪處斷。爰審酌被告之素行、犯罪之
    動機、擺放賭博性電子遊戲機之數目僅1 臺、非法經營電子
    遊戲場業之手段、賭博財物與經營之時間尚短、所生之危害
    非鉅、犯後均坦承犯行、態度尚佳等一切情狀，量處如主文
    所示之刑，並諭知易科罰金之折算標準，以示懲儆。扣案之
    賭博性電子遊戲機「虎豹王二代」1 臺（含IC板1 塊）為賭
    博之器具，現金300 元為賭資，不論是否為被告所有，均應
    依刑法第266 條第2 項之規定宣告沒收之。
據上論斷，應依刑事訴訟法第273 條之1 第1 項、第299 條第1
項前段，電子遊戲場業管理條例第22條，刑法第11條前段、第26
6 條第1 項前段、第2 項、第55條、第41條第1 項前段，刑法施
行法第1 條之1 第1 項、第2 項前段，判決如主文。
本案經檢察官吳芙如到庭執行職務。
中　　華　　民　　國　　96　　年　　4 　　月　　30　　日
                  刑事第八庭          法  官    唐中興
以上正本證明與原本無異。
如不服本判決，應於判決送達後10日內向本院提出上訴狀 (須附
繕本 )。
中　　華　　民　　國　　96　　年　　5 　　月　　1　　日
                                      書記官    施惠卿
【附錄本案論罪科刑法條全文】：
電子遊戲場業管理條例第15條
未依本條例規定辦理營利事業登記者，不得經營電子遊戲場業。
電子遊戲場業管理條例第22條
違反第15條規定者，處行為人1 年以下有期徒刑、拘役或科或併
科新臺幣500,000 元以上2500,000元以下罰金。
刑法第266條
在公共場所或公眾得出入之場所賭博財物者，處1000元以下罰金
。但以供人暫時娛樂之物為賭博者，不在此限。
當場賭博之器具與在賭檯或兌換籌碼處之財物，不問屬於犯人與
否，沒收之。
